臺灣高等法院臺中分院刑事裁定　
111年度毒抗字第1010號
抗  告  人  
即  被  告  陳志民


上列抗告人因違反毒品危害防制條例案件，經檢察官聲請觀察、
勒戒（偵查案號：臺灣彰化地方檢察署111年度毒偵字第1373號
、聲請案號：同署111年度聲觀字第509號），不服臺灣彰化地方
法院111年度毒聲字第595號中華民國111年9月29日裁定，提起抗
告，本院裁定如下：
    主  文
抗告駁回。
    理  由
一、抗告人即被告陳志民（下稱被告）抗告意旨略以：
  ㈠被告目前受僱於清潔公司，負責一些較為簡單、不負重的工 
    作，藉以賺取微薄薪資養家活口，若需受觀察、勒戒處分，
     賴以生存的工作即將不保，故深為惶恐、無助。
  ㈡按使用違禁藥物的人，自從修法以後，均以病人視之，被告
    因年近五旬，回顧一生，一事無成，惟本性尚稱良善。此次
    使用藥物，是因當時想到公安受傷而找不到工作，一時無助
    、心情低落，幸尚未因使用藥物而亂性或傷害到任何人。目
    前公司有考慮到我受傷而安排適合的工作，且我仍須復健治
    療。
  ㈢次按被告於使用藥物經警方臨檢查獲後，面對警詢筆錄坦承
    供述，甚至將販賣者個資據實陳報，缉獲販賣藥物上手，減
    少社會危害，被告因此遭到販售者放話報復，一旦進入觀察
    、勒戒處所受刑，則同樣在觀察、勒戒場所的藥頭，一定不
    會放過被告，然被告認為據實向警方或檢察官交付販賣者，
    是國民應盡的義務，被告也可以藉此下定不再使用違禁藥物
    的決心，使自己的生活回復正常，導正自己的後半生。
  ㈣綜上所供均為事實，被告願意接受長官命令隨時接受驗尿或
    任何檢驗，若是再犯，被告願意接受更嚴重的處分，並懇求
    長官准許被告居家治療，以免現任的清潔工作遭到中斷或被
    公司免職，議家庭生計陷入絕境。
  ㈤又被告因上述公安事故受傷，使得步履行動相當不便，若進
    入觀察、勒戒場所治療，難免造成執行上之困擾，故請求長
    官准予被告依醫師囑咐用藥戒除，被告尚可一方面工作養家
    ，一方面進行在家治療，也可免於浪費國家資源。綜上所陳
    屬實，請求將原裁定予以撤銷，改成在家戒癮治療等語。
二、按犯毒品危害防制條例第10條之罪者，檢察官應聲請法院裁
    定，令被告入勒戒處所觀察、勒戒，其期間不得逾2月；依
    前項規定為觀察、勒戒或強制戒治執行完畢釋放後，3年後
    再犯第10條之罪者，適用前2項之規定，109年1月15日修正
    公布、同年7月15日生效施行之毒品危害防制條例第20條第 
    1項、第3項定有明文。觀諸該條第3項之立法理由認施用毒
    品者具「病患性犯人」之特質，是為協助施用毒品者戒除毒
    癮復歸社會，對於經監獄監禁處遇後仍再犯之施用毒品者，
    即應恢復以機構內、外之治療協助其戒除毒癮，此即此次修
    正毒品危害防制條例第20條第3項關於所謂「3年後再犯」係
    何所指之立法真諦。
三、經查：　　　
  ㈠被告基於施用第二級毒品甲基安非他命之犯意，於民國111年
    7月12日11時20分許之前4日某時，在彰化縣○○鄉○○○路000巷
    000號之前租屋處，以將甲基安非他命置於玻璃球吸食器燒
    烤後吸食煙霧之方式，施用第二級毒品甲基安非他命1次，
    上開事實業據被告於警詢及偵訊時坦承不諱。又被告於111
    年7月12日11時20分許，為警持臺灣彰化地方檢察署檢察官
    核發之鑑定許可書，採集其尿液送驗，結果呈安非他命及甲
    基安非他命陽性反應，此有臺灣彰化地方檢察署鑑定許可書
    、彰化縣警察局刑事警察大隊委託檢驗尿液代號與真實姓名
    對照表認證單、111年7月27日欣生生物科技股份有限公司濫
    用藥物尿液檢驗報告各1份在卷可考。足認被告之自白與事
    實相符，其施用第二級毒品之犯行，應堪認定。
　㈡被告前因施用毒品案件，經原審以106年度毒聲字第91號裁定
    送勒戒處所觀察、勒戒後，認有繼續施用毒品之傾向，再由
    原審以106年度毒聲字第159號裁定令入戒治處所施以強制戒
    治，於107年5月8日因停止處分釋放出所，並經臺灣彰化地
    方檢察署檢察官以107年度戒毒偵字第32號為不起訴處分確
    定，有臺灣高等法院被告前案紀錄表在卷可考。是被告本案
    施用第二級毒品之犯行，距離其最近一次觀察、勒戒或強制
    戒治執行完畢釋放日，已逾3年，亦可認定。
　㈢毒品危害防制條例規定之觀察、勒戒處分，係一種針對受處
    分人將來之危險所為預防、矯正措施之保安處分，目的係為
    斷絕施用毒品者之身癮及心癮，並屬強制規定。而該觀察勒
    戒之程序，僅於下列情形可排除適用外：
　　1.依據毒品危害防制條例第24條第1項規定，於檢察官先依
      刑事訴訟法第253條之1第1項、第253條之2之規定，為附
      條件之緩起訴處分時，不適用之。
　　2.犯第10條之罪者，於犯罪未發覺前，自動向衛生福利部指
      定之醫療機構請求治療，醫療機構依據毒品危害防制條例
      第21條第1項規定，免將請求治療者送法院或檢察機關。
　　其餘就初犯或觀察勒戒、強制戒治執行完畢3年後再犯施用
    毒品罪之行為人，犯毒品危害防制條例第10條之罪者，檢察
    官即應向法院提出聲請裁定其入勒戒處所觀察、勒戒，且凡
    經檢察官聲請，法院亦僅得依法裁定令入勒戒處所執行觀察
    、勒戒，以查其是否仍有施用毒品傾向，並據以斷定幫助受
    處分人徹底戒毒之方法，尚無自由斟酌以其他方式替代之權
    ，亦無因受處分人之個人因素而免予執行之餘地。
  ㈣又檢察官是否給予被告為附命戒癮治療之緩起訴處分，應由
    其參酌刑法第57條所列事項及公共利益之維護，依職權判斷
    衡酌。凡經檢察官聲請且符合法定要件者，法院僅得為有限
    之低密度審查，除檢察官之判斷有重大明顯瑕疵，或其裁量
    權已萎縮至無聲請觀察、勒戒之餘地，法院原則上應尊重檢
    察官職權之行使，並據以裁定，尚無自由斟酌以其他方式替
    代或得以其他原因免予執行之權。本院審酌被告前於82年、
    93年及106年間，均有施用毒品前科，且曾於93年、106年間
    ，均曾施以觀察、勒戒及強制戒治，有臺灣高等法院被告前
    案紀錄表在卷可參。被告於93年停止強制戒治出所後，迄10
    6年止，未有其他毒品前科；而於106年再因施用毒品案件，
    經裁定觀察、勒戒及強制戒治，並於107年5月8日停止戒治
    出所後，至本案111年7月間再度施用毒品期間，亦未有其他
    施用毒品前科紀錄，有臺灣高等法院被告前案紀錄表可參，
    足認機構內戒毒對於幫助被告戒除毒癮，有相當成效，本件
    檢察官依據個案審酌後，聲請將被告送勒戒處所觀察、勒戒
    ，核無違反毒品危害防制條例之立法目的或悖於比例原則等
    濫用裁量權限之情形。
  ㈤被告雖請求准許居家治療，避免現任工作遭到中斷或被公司
    免職。惟其並未提出任何證據證明於本件犯罪未經警方發覺
    前，即已自動向行政院衛生福利部指定之醫療機構請求治療
    ，可知並無毒品危害防制條例第21條第1項規定適用之餘地
    。且被告雖陳其施用第二級毒品，並供出毒品來源，然倘其
    因而查獲其他正犯或共犯者，其法律效果僅是減輕或免除其
    刑，自不能執為免除觀察、勒戒處分或純粹改以在家治療毒
    癮之理由。從而，被告執前詞提起抗告，難認有理由。
  ㈥綜上所述，原審認被告施用第二級毒品犯行明確，准許檢察
    官聲請，依毒品危害防制條例第20條第1項規定，裁定被告
    令入勒戒處所觀察、勒戒，經核於法並無違誤。被告仍執上
    開情詞提起抗告，指摘原裁定不當，為無理由，應予駁回。
據上論斷，應依刑事訴訟法第412條，裁定如主文。
中　　華　　民　　國　　111 　年　　11　　月　　3 　　日
            刑事第八庭　  審判長法　官　張  靜  琪
                                法　官　郭  瑞  祥
                                法　官　簡  婉  倫
以上正本證明與原本無異。
不得再抗告。
                                書記官  林　書　慶
　　　　　　　　　　　　　　　　
中　　華　　民　　國　　111 　年　　11　　月　　3 　　日